【裁判字號】    92,上訴,1832
【裁判日期】    920731
【裁判案由】    毒品危害防制條例等
【裁判全文】
臺灣高等法院刑事判決                          九十二年度上訴字第一八三二號
    上  訴  人
    即  被  告  甲○○
    選任辯護人  朱子慶律師
                蕭維德律師
右列上訴人，因違反毒品危害防制條例等案件，不服臺灣基隆地方法院九十一年度重
訴字第一一號，中華民國九十二年五月七日第一審判決（起訴案號：臺灣基隆地方法
院檢察署九十一年度偵字第二六０九號），提起上訴，本院判決如左：
    主  文
原判決撤銷。
甲○○未經許可持有子彈，處有期徒刑壹年貳月，併科罰金新台幣參萬元，罰金如易
服勞役，以參佰元即新台幣玖佰元折算壹日。
扣案第一級毒品海洛因柒包 (淨重參佰玖拾捌點玖捌公克）、第二級毒品安非他命壹
拾伍包（淨重肆佰壹拾陸點陸捌公克）、海洛因攪拌器壹個及壓塊器壹個均沒收銷燬
之，土造子彈壹顆及口徑九ｍｍ制式子彈參顆（原土造子彈貳顆、制式子彈肆顆，經
分送鑑試射擊發各壹顆）均沒收。
    事  實
一、甲○○於民國（下同）九十年十二月某日，經綽號「芭樂」丁○○之介紹，認識
    綽號「阿芬」不詳真實姓名年籍成年男子，並借款新台幣（下同）三十萬元予「
    阿芬」，因「阿芬」遲未還款，甲○○明知子彈業經槍砲彈藥刀械管制條例公告
    管制，非經中央主管機關許可，不得持有；另海洛因及安非他命均係毒品危害防
    制條例所管制之毒品，不得持有，竟於九十一年七月八日二十二時許，在基隆市
    中正區○○街三０三巷十一弄五十三號二樓住處，收受「阿芬」及丁○○交付具
    殺傷力之口徑九ｍｍ制式子彈四顆、土造子彈二顆，及第一級毒品海洛因柒包(
    淨重參佰玖拾捌點玖捌公克）、第二級毒品安非他命壹拾伍包（淨重肆佰壹拾陸
    點陸捌公克），及海洛因攪拌器及壓塊器各一個、電子秤一台作為擔保三十萬元
    借款之抵押品，而無故持有之。嗣於九十一年七月十三日十七時三十分許為警持
    原審法官核發之搜索票在其住處查獲，並當場扣得其持有之子彈陸顆、第一級毒
    品海洛因柒包 (淨重參佰玖拾捌點玖捌公克）、第二級毒品安非他命壹拾伍包（
    淨重肆佰壹拾陸點陸捌公克）、海洛因攪拌器及壓塊器各壹個、電子秤壹台。
二、案經基隆市警察局第四分局移送台灣基隆地方法院檢察署檢察官偵查起訴。
    理  由
一、右揭事實業據上訴人即被告甲○○先後於偵審中坦承不諱，並有如事實欄所載之
    子彈陸顆、第一級毒品海洛因柒包 (淨重參佰玖拾捌點玖捌公克）、第二級毒品
    安非他命壹拾伍包（淨重肆佰壹拾陸點陸捌公克）、海洛因攪拌器及壓塊器各壹
    個、電子秤壹台扣案可稽，又本件扣案物品係「阿芬」及丁○○交付被告之事實
    ，並有丁○○親筆書寫並按指印之自白書在卷足憑，雖證人丁○○於原審訊問時
    否認扣案物品為其所有，證稱：該自白書是在郭致遠脅迫下所寫，內容並非事實
    云云，惟查，扣案毒品數量甚多，除供己用外，亦可能販賣他人，所涉罪責非輕
    ，是證人丁○○為恐自身遭亦受刑事訴追，不敢承認係其與「阿芬」交付被告，
    乃人之常情，況且，證人丁○○所指為郭致遠脅迫所簽立乙節，已據收受自白書
    之證人阮星怡於原審到庭否認（詳原審九十二年三月二十一日訊問筆錄），再參
    以證人丁○○對於遭郭致遠脅迫簽立自白書之過程，先於原審辯護人主詰問時證
    稱：用恐嚇的方式，當時郭致遠帶二、三個小弟，在被告家地下室停車場云云，
    嗣後於檢察官反詰問時證稱：被告太太、郭致遠約我在長庚醫院基隆分院碰面，
    我上被告的車，開車的是致遠，當時車上有被告太太及二個小弟，開到碇內不知
    道是誰的家，．．之後又上車帶到被告新豐街家的地下室，一直有小弟在，但有
    換過人，．．云云，其對遭脅迫過程中之人數前後供述不一，且證人丁○○於原
    審辯護人主詰問時證稱：被告被抓後，被告太太認為是伊去報警，就脅迫伊寫自
    白書云云，然被告於九十一年七月十三日為警逮捕後，於警詢、檢察官偵訊時均
    稱：扣案物品是「阿芬」及丁○○交付云云，旋即被羈押禁見，檢察官於同年月
    十八日發函給基隆市警察局第四分局要求警員向證人阮星怡查明「阿芬」及「芭
    樂」（即丁○○）之真實年籍資料，證人阮星怡於同月二十三日在警局指認丁○
    ○之口卡即為綽號「芭樂」之人，惟在同月二十日時證人阮星怡已取得丁○○之
    自白書，並拿給警員汪俊騏，汪俊騏再拿給另一名警員吳清男，由吳清男轉交給
    檢察官，已據證人阮星怡、汪俊騏、吳清男證述明確（詳原審九十一年十月二十
    五日、十一月十五日訊問筆錄），並有臺灣基隆地方法院檢察署九十一年七月十
    八日基檢清誠九十一偵二六０九字第一三四０六號發交調查案件指揮書在卷可參
    ，因此，證人丁○○在出具自白書之際，被告與外界隔離，無從串證，證人阮星
    怡不可能知道被告猜測是證人丁○○報警之想法，自不可能偕同郭致遠脅迫丁○
    ○簽下自白書，且證述與被告所供完全一致之借錢情節，反之，丁○○無其他證
    據證明所述為事實，足見證人丁○○於原審所為之證詞，為虛偽不實，不足採信
    。本件扣案物品確係「阿芬」及丁○○交付被告甚明。又上開扣案白粉七包，經
    法務部調查局以化學呈色法、氣相層析質譜儀分析法鑑驗結果，為純度高達百分
    之六五．五八，確屬第一級毒品海洛因，合計淨重三百九十八．九八公克，白色
    結晶體十五包，經內政部警政署刑事警察局以呈色試驗法、氣相層析質譜儀分析
    法、核磁共振分析法鑑驗結果，為純度高達百分之九六．四，確屬第二級毒品安
    非他命，合計淨重四一六．六八公克，此有法務部調查局九十一年九月五日調科
    壹字第三二０００一三八五號鑑定通知書、內政部警政署刑事警察局九十一年八
    月二十一日刑鑑字第０九一０一八九七一五號鑑驗通書在卷可查；另扣案子彈六
    顆，二顆係由土造金屬彈殼加裝直徑約八．九ｍｍ金屬彈頭而成之土造子彈，四
    顆係口徑九ｍｍ之制式子彈，彈底標記分別為Ｇ．Ｆ．Ｌ．九ｍｍＬＵＧＥＲ、
    Ｒ─Ｐ九ｍｍＬＵＧＥＲ、九ｍｍＰＡＲＡ⊿九一，認均具殺傷力，有內政部警
    政署刑事警察局九十一年七月二十三日刑鑑字第０九一０一八七五九０號鑑驗通
    知書乙紙在卷為憑，足證扣案白粉七包均係海洛因，白色結晶體十五包，均係安
    非他命，分別為毒品危害防制條例所管制之毒品，子彈六顆，則為槍砲彈藥刀械
    管制條例公告之子彈無訛。又被告一再供稱扣案物品是「阿芬」及丁○○拿來作
    為擔保三十萬元借款之抵押品非抵債云云，並否認偵查筆錄記載伊供稱：扣案子
    彈及毒品確是他（指丁○○）與「阿芬」拿來抵債等語為實在（見偵查卷九十一
    年八月十四日筆錄），而經本院諭知當庭播放九十一年八月十四日偵訊錄音帶，
    勘驗結果為：檢察官訊問：那些槍、彈真的是拿來抵債的嗎？被告答：是。然被
    告並無供稱扣案子彈與毒品是拿來抵債等語，顯見偵查筆錄所載核與事實不符，
    應不足採。又上開扣案之子彈與毒品數量龐大，價值昂貴，顯逾三十萬元之借款
    甚多，衡情應不可能以扣案之物品拿來抵債，是被告辯稱扣案物品是阿芬及丁○
    ○拿來作為擔保三十萬元借款之抵押品非抵債云云，應可採信。至當場查獲警員
    莊志強、章華愛於原審證稱：本件為警查獲時，扣案物品係分別置放在客廳桌上
    （第一級毒品海洛因、電子秤）、電視機旁地上（攪拌器、壓塊器、電子秤）、
    臥房（第二級毒品安非他命，被告自行取出）、臥房化妝檯抽屜（子彈六顆），
    其中第一級毒品海洛因被查獲時，大包用塑膠袋包裝著的，有一支湯匙插在上面
    ，旁邊幾包小包塑膠袋包裝之海洛因放在桌上，均為粉狀，另在壓塊器內尚有部
    分海洛因為塊狀，安非他命則分裝成小包，放在黃色塑膠袋內等語（詳原審九十
    一年十月二十五日訊問筆錄），並在本院審理中，查獲警員莊志強證稱：「查獲
    時，湯匙本來放在桌上攪拌器上面，我有看到，是鐵器材質，湯匙有無扣案及有
    無沾有海洛因，我沒有注意，毒品應該已經分裝好，我們只有將壓塊器，磅秤扣
    案，湯匙是忽略掉」；查獲警員戊○○證稱：「現場有湯匙放在桌上，如何放置
    忘記了，但是當時有看到毒品攪拌器」；查獲警員丙○○證稱：「我在樓下埋伏
    ，他們查獲我才上去，我只有看到擠壓器及海洛因，湯匙沒有注意到」；查獲警
    員乙○○證稱：「我在場，有毒品，但是我沒有注意是否已經分裝好及有無湯匙
    」等語（見本院九十二年七月二十二日筆錄），同時在場為警查獲之證人陳勁榮
    於警詢時證稱：（訊以吸食摻有海洛因香煙是何人提供？）是甲○○在吸食時我
    好奇吸一口，不用錢云云；於檢察官偵訊時稱：我好奇吸了一口包海洛因之香煙
    ，是甲○○給我吸的，他未收我錢，東西在他家椅子上，他同意讓我吸，海洛因
    是甲○○所有云云，證人郭致遠於警詢時稱：我看見陳勁榮施用云云，（詳偵查
    卷第十三、十七、二十二頁背面），被告甲○○於警詢、偵訊時供承拿摻有海洛
    因之香煙供證人陳勁榮施用云云（詳偵查卷第七、四十頁），然被告於本院審理
    中矢口否認有拿摻有海洛因之香煙供陳勁榮施用之情事，並辯稱：我不會吸毒，
    警訊時我有告訴警察陳勁榮不會吸毒等語。且證人郭致遠於原審開庭檢察官主詰
    問時改稱：大家有抽煙，但我不知道他們有無將海洛因摻入香煙裡面云云，證人
    陳勁榮於原審開庭檢察官主詰問時改稱：我因為好奇，趁被告不在客廳，拿煙沾
    一點使用，被告沒有拿給我，我自己拿來用云云（詳原審九十一年十月十八日訊
    問筆錄），參以上開扣案物品，係阿芬及丁○○拿給被告作為擔保三十萬元借款
    之抵押品，被告衡情應不可能以扣案海洛因免費提供他人施用，亦不可能擅將扣
    案之海洛因、安非他命第一、二級毒品販賣他人相互觀之，自尚難遽認被告係意
    圖販賣而持有第一級毒品海洛因及第二級毒品安非他命，僅係單純持有第一級毒
    品海洛因及第二級毒品安非他命而己，是被告未經許可收受持有阿芬及丁○○交
    付之子彈六顆及第一級、第二級毒品之罪證明確，犯行洵堪認定。
二、核被告所為，係犯槍砲彈藥刀械管制條例第十二條第四項之未經許可持有子彈罪
    及毒品危害制條例第十一條第一項、第二項之持有第一級、第二級毒品罪。有關
    被告所犯毒品危害制條例第十一條第一項、第二項之罪部分，檢察官以犯同條例
    第五條第一項、第二項之意圖販賣而持有第一級、第二級毒品之罪起訴，尚有未
    洽，該部分起訴法條應予變更。被告一行為觸犯上述三罪名，為想像競合犯，應
    從一重之槍砲彈藥刀械管制條例第十二條第四項之未經許可持有子彈罪處斷，檢
    察官認被告所犯上述三罪，犯意各別，行為互殊，應分論併罰，尚有未合，併予
    敘明。原審疏未詳查，認被告係一行為同時觸犯毒品危害制條例第五條第一項、
    第二項之意圖販賣而持有第一級、第二級毒品及槍砲彈藥刀械管制條例第十二條
    第四項之未經許可持有子彈之罪，而從一重之意圖販賣而持有第一級毒品罪處斷
    ，依上所述，自有未合，被告上訴意旨否認有意圖販賣而持有第一級、第二級毒
    品之犯行，指摘原判決不當，為有理由，自應由本院將原判決撤銷改判，審酌被
    告並無前科，素行良好，因友人以上述扣案物品作為擔保三十萬元借款之抵押品
    ，一時失察以致犯罪、犯罪所生危害及犯後態度等一切情狀，量處如主文所示之
    刑，罰金部分並諭知如易服勞役之折算標準，以資懲儆。扣案之第一級毒品海洛
    因柒包 (淨重參佰玖拾捌點玖捌公克）、第二級毒品安非他命壹拾伍包（淨重肆
    佰壹拾陸點陸捌公克），為查獲之毒品，海洛因攪拌器壹個及壓塊器壹個為專供
    製造毒品之器具，不問屬於犯人與否，均應依毒品危害防制條例第十八條第一項
    前段沒收銷燬之。另土造子彈壹顆及口徑九ｍｍ制式子彈參顆（原土造子彈貳顆
    、制式子彈肆顆，經分送鑑試射擊發各壹顆），為違禁物，爰依刑法第三十八條
    第一項第一款宣告沒收。至電子秤並非違禁物，且非屬被告所有，業據被告供明
    ，故不宣告沒收，併予敘明。
據上論結，應依刑事訴訟法第三百六十九條第一項前段、第三百六十四條、第三百條
、第二百九十九條第一項前段，槍砲彈藥刀械管制條例第十二條第四項，毒品危害防
制條例第十一條第一項、第二項、第十八條第一項前段，刑法第十一條、第五十五條
、第四十二條第二項、第三十八條第一項第一款，現行法規所定貨幣單位折算新台幣
條例第二條，罰金罰鍰提高標準條例第二條，判決如主文。
本案經檢察官周誠南到庭執行職務。
中      華      民      國    九十二    年      七      月    三十一    日
                              臺灣高等法院刑事第二庭
                                  審判長法  官  蔡  長  溪
                                        法  官  林  俊  益
                                        法  官  楊  貴  志
右正本證明與原本無異。
如不服本判決，應於收受送達後十日內向本院提出上訴書狀，其未敘述上訴之理由者
並得於提起上訴後十日內向本院補提理由書（均須按他造當事人之人數附繕本）。
                                        書記官  胡      儀
中      華      民      國    九十二    年      八      月      四      日
附錄：本案論罪科刑法條全文
毒品危害防制條例第十一條第一、二項
持有第一級毒品者，處三年以下有期徒刑、拘役或新台幣五萬元以下罰金
。
持有第二級毒品者，處二年以下有期徒刑、拘役或新台幣三萬元以下罰金
。
毒品危害防制條例第十八條第一項前段
查獲之毒品及專供製造或施用毒品之器具，不問屬於犯人與否，均沒收銷
燬之。
槍砲彈藥刀械管制條例第十二條第四項
未經許可，持有、寄藏或意圖販賣而陳列子彈者，處五年以下有期徒刑，
併科新台幣三百萬元以下罰金。


司法院資訊處製作；財團法人民間司法改革基金會備份。
